臺灣高雄地方法院民事判決
111年度雄小字第1955號
原      告  陳俊龍  

被      告  張健華  

上列當事人間損害賠償(交通)事件，本院於民國111年8月24日言
詞辯論終結，判決如下：
    主      文
被告應給付原告新臺幣貳仟壹佰壹拾貳元，及自民國一一一年七
月八日起至清償日止按週年利率百分之五計算之利息。
原告其餘之訴駁回。
訴訟費用新臺幣由被告負擔五分之ㄧ，餘由原告負擔。
本判決原告勝訴部分得假執行。但被告新臺幣貳仟壹佰壹拾貳元
為原告預供擔保後，得免為假執行。
    事實及理由
一、原告主張：被告於民國110年3月27日20時30分許，駕駛車牌
    號碼000-000號重型機車，於高雄市○鎮區○○○路000號前紅磚
    道上，因牽車不慎，碰撞原告所有之車牌號碼000-0000號重
    型機車（下稱系爭車輛），致系爭車輛受損（下稱系爭事故
    ），原告為此支出系爭車輛維修費用9,341元、交通費用650
    元，又因系爭事故受有營業損失5,324元（計算式：每日營
    收1,331元×4日＝5,324元），爰依侵權行為之法律關係，提
    起本件訴訟等語，並聲明：被告應給付原告15,315元，及自
    起訴狀繕本送達翌日起至清償日止，按年息5％計算之利息。
二、被告則以：對於牽車撞倒系爭車輛伊不爭執，但原告違規停
    車亦與有過失；另原告請求之修車費用部分與系爭事故無關
    聯，原告於系爭事故後仍有接單營業，其主張營業損失亦無
    理由等語，資為抗辯，並聲明：原告之訴駁回。
三、得心證之理由：
  ㈠按因故意或過失，不法侵害他人之權利者，負損害賠償責任
    ，民法第184條第1項前段定有明文。經查，原告上開主張業
    據其提出道路交通事故當事人登記聯單、現場照片、事故現
    場圖、估價單、統一發票等件為證（見本院卷第15至25頁）
    ，經本院核閱屬實，且為被告所不爭執，堪信原告此部分主
    張為真實。則被告就系爭事故之發生為有過失乙節，應可認
    定，原告請求被告負損害賠償責任，自屬有據。茲就原告請
    求被告賠償損害項目及金額是否有理，論述如下：㈠
　⒈系爭車輛維修費用部分：
　　原告主張因系爭事故而支出系爭車輛維修費用9,341元，惟
    為被告所否認，並於本院審理時陳述：「（對於原告請求機
    車損壞部分，原告所提出之工作單共14項，被告認為哪些是
    合理，哪些不合理？）答：編號2 、11、12、13這些與我撞
    到原告機車有關，其他項目都不是。」等語（見本院卷第86
    頁)，再觀諸原告所提供之現場照片，可知系爭車輛下擋風
    板、右下側蓋、右後視鏡損壞係遭被告車輛推撞後倒地所致
    ，且右煞車拉桿亦可能與倒地受有相當撞擊力所造成等節，
    是上開受損項目均屬系爭車輛所必須支出之修繕費用。至原
    告主張之主油缸、珠碗等受損部分，依原告所提車損照片以
    觀，因屬系爭車輛內部零件，與系爭事故無直接關聯，另腳
    踏板部分非屬必要修繕之範圍，均不應准許，是扣除上開部
    分後，原告得請求修繕費用為 2,640元（含零件費用1,920
    、工資費用720元），逾此範圍之主張，即非有理。
　⒉次按不法毀損他人之物者，被害人得請求賠償其物因毀損所
    減少之價額；負損害賠償責任者，除法律另有規定或契約另
    有訂定外，應回復他方損害發生前之原狀；損害賠償，除法
    律另有規定或契約另有訂定外，應以填補債權人所受損害及
    所失利益為限，民法第196條、第213條第1項、第216條第1
    項分別定有明文。而所謂請求賠償物被毀損所減少之價額，
    得以修復費用為估定標準，但以必要者為限，例如修理材料
    以新品換舊品，應予折舊（最高法院77年度第9次民事庭會
    議決議參照）。原告得請求系爭車輛修繕費用已如上述，則
    該零件材料係以新品替換舊品，自應扣除折舊部分。依行政
    院所頒固定資產耐用年數表及固定資產折舊率表，非運輸業
    用客車、貨車之耐用年數為5年，依平均法計算其折舊結果
    （即以固定資產成本減除殘價後之餘額，按固定資產耐用年
    數表規定之耐用年數平均分攤，計算折舊額），每年折舊率
    為5 分之1 ，並參酌營利事業所得稅查核準則第95條第6 項
    規定「固定資產提列折舊採用定率遞減法者，以1 年為計算
    單位，其使用期間未滿1 年者，按實際使用之月數相當於全
    年之比例計算之，不滿1月者，以1 月計」，系爭車輛自出
    廠日109年5月（見本院卷第15頁)，迄本件車禍發生時即110
    年3月27日，已使用11月，則零件扣除折舊後之修復費用估
    定為1,627元【計算方式：1.殘價＝取得成本÷( 耐用年數＋1)
    即1,920÷(5+1)≒320（小數點以下四捨五入）；2.折舊額 ＝(
    取得成本－殘價)×1/（耐用年數）×（使用年數）即(1,920－3
    20) ×1/5×（0+11/12）≒293（小數點以下四捨五入）；3.扣
    除折舊後價值＝（新品取得成本－折舊額）即1,920－293＝1,62
    7】，加計無庸折舊之工資720元，合計系爭車輛之必要修繕
    費用為2,347元（計算式：1,627元＋720元＝2,347元），逾此
    部分之主張，尚屬無據，不應准許。
  ⒊交通費及營業損失部分：
　　按當事人主張有利於己之事實者，就其事實有舉證之責任，
    民事訴訟法第277條前段定有明文。復按民事訴訟如係由原
    告主張權利者，應先由原告負舉證之責，若原告先不能舉證
    ，以證實自己主張之事實為真實，則被告就其抗辯事實即令
    不能舉證，或其所舉證據尚有疵累，亦應駁回原告之請求（
    最高法院17 年度上字第917 號民事裁判意旨參照）。原告
    固主張其因無法使用系爭車輛作為通勤，受有代步交通費用
    之損失，然被告否認上情，揆諸前揭規定及說明，原告自應
    就其所主張有利於己之事實，負舉證之責任。而原告就所主
    張該有利於己之事實，並未為任何之舉證，是交通費部分之
    請求，為無理由，應予駁回。原告另主張系爭車輛於修理期
    間無法接單致受有營業損失，固提出保修工作單、預計收入
    總額（見本院卷第23頁、第27至31頁)等件為證，然該資料
    無法證明實際所失利益之金額，亦無法證明上開損害係因系
    爭事故所致，又原告復未能提出其他證據證明，諸前揭規定
    及說明，原告營業損失之主張，自屬無據，應予駁回。　
  ㈡末按損害之發生或擴大，被害人與有過失者，法院得減輕賠
    償金額或免除之，民法第217 條第1 項定有明文。然所謂被
    害人與有過失，須被害人之行為助成損害之發生或擴大，就
    結果之發生為共同原因之一，行為與結果有相當因果關係，
    始足當之；大型重型機車，比照小型汽車適用其行駛規定。
    但另設有標誌、標線或號誌特別管制者，應依其指示行駛；
    汽車（含機車）於設有禁止停車標誌、標線之處所不得停車
    ；臨時停車，乃指車輛因上、下人、客，裝卸物品，其停止
    時間未滿3分鐘，保持立即行駛之狀態，此觀道路交通安全
    規則第99條之1、第112條第1項第4款、道路交通管理處罰條
    例第3 條第10款規定自明。被告另辯稱原告違規停放系爭車
    輛，對本件損害之發生為與有過失等語。經查，系爭車輛係
    停放於未設有停車格之紅磚道上等節，亦有被告提供之禁止
    停車告示牌可參（見本院卷第99頁），堪認系爭車輛停放處
    所確係禁止停車；又被告稱車倒後因未見到原告，扶正後隨
    即離開現場，顯見斯時該車引擎已熄火且駕駛即原告亦離座
    ，而非處於得立即行駛之狀態，與前述之「臨時停車」，自
    有未合，則被告謂系爭車輛於系爭事故發生時係違規停車，
    原告就系爭事故之發生與有過失等節，應堪認定。本院審酌
    兩造之上開過失，認被告應負主要肇事責任90%，而原告應
    負次要肇事責任10%之過失責任為適當，自應依民法第 217
    條第1項規定，減輕被告之賠償責任金額。準此，原告得向
    被告請求之金額為2,112元（計算式：2,347元×90%＝2,112元
    ，元以下四捨五入）。　　
四、從而，原告依侵權行為之法律關係，請求被告給付2,112元
    ，及自起訴狀繕本送達被告翌日即111年7月8日（見本院卷
    第71頁送達證書）起至清償日止，按年息5%計算之利息，為
    有理由，應予准許，逾此部分，則無理由，應予駁回。
五、本件依小額訴訟程序為被告敗訴之判決，依民事訴訟法第43
    6 條之20規定，依職權宣告假執行及被告預供擔保，得免為
    假執行。
六、訴訟費用負擔之依據：民事訴訟法第79條。
中    華    民    國  111     年    9     月    16    日
                    高雄簡易庭  法  官  張茹棻
以上正本係照原本作成。
民事訴訟法第436條之24第2項：對於本判決之上訴，非以違背法
令為理由，不得為之。
如對本判決上訴，須於判決送達後20日內向本院提出上訴狀，並
須表明原判決所違背之法令及其具體內容與依訴訟資料可認為原
判決有違背法令之具體事實之上訴理由。（均須按他造當事人之
人數附繕本）。
中　　華　　民　　國　　111 　年　　9 　　月　　20　　日
                                書記官  黃振祐